【裁判字號】    90,上易,517
【裁判日期】    900523
【裁判案由】    違反著作權法
【裁判全文】
臺灣高等法院高雄分院刑事判決                      九十年度上易字第五一七號
    上  訴  人  臺灣高雄地方法院檢察署檢察官
    被      告  甲○○
右上訴人因被告違反著作權法案件，不服臺灣高雄地方法院八十九年度易字第四四六
０號中華民國九十年一月十日第一審判決（起訴案號：臺灣高雄地方法院檢察署八十
九年度偵字第二０三六二號），提起上訴，本院判決如左：
      主  文
原判決撤銷。
甲○○明知為侵害著作權之物，意圖散布而陳列，侵害他人之著作權。處有期徒刑參
月，如易科罰金，以參佰元折算壹日。
扣案之「另一個天堂」視聽著作ＶＣＤ光牒片壹套（共肆片）沒收。
      事  實
一、甲○○為高雄縣鳳山市○○路二一九號「美美唱片行」負責人，經營光牒片販售
    之業務，明知其於民國八十九年八月底，以新臺幣（下同）二百五十元價格，向
    光典唱片公司買受，重製華哥多媒體股份有限公司（以下簡稱華哥多媒體公司）
    享有著作權之「另一個天堂」視聽著作ＶＣＤ光牒片乙套（共四片），係未經著
    作財產權人華哥多媒體公司授權同意，而擅自重製之盜版物，猶意圖散佈，將該
    光牒片公開陳列在該店內，欲以二百九十九元之價格，銷售予不特定之人，侵害
    華哥多媒體公司之著作財產權。嗣於八十九年九月七日下午三時四十五分許，經
    華哥多媒體公司派員會同警員持臺灣高雄地方法院檢察署檢察官所核發之搜索票
    在上址查獲，並扣得重製之盜版物「另一個天堂」視聽著作ＶＣＤ光牒片乙套（
    共四片）。
二、案經華哥多媒體公司訴由高雄縣警察局鳳山分局報請臺灣高雄地方法院檢察署檢
    察官偵查起訴。
      理  由
一、訊據被告對於曾於其經營之「美美唱片行」內，將「另一個天堂」視聽著作ＶＣ
    Ｄ光牒片乙套（共四片）公開陳列在該店內，欲以二百九十九元之價格，銷售予
    不特定人之事實，固不諱言，惟矢口否認有何違反著作權法之犯行，辯稱：是光
    典唱片公司將上開光牒片寄到伊店內，伊店內之小姐乃將上開光牒片擺到販賣架
    上，以每套二百九十九元之代價販售，但伊不知道上開光牒片有著作權，具有著
    作權之公司，應該發通知予零售店，使伊得以知悉該公司具有版權云云。惟查：
    （一）扣案之上開ＶＣＤ光牒片乙套（共四片），係盜版光牒片之事實，業據告
          訴代理人指述綦詳，且有「另一個天堂」視聽著作ＶＣＤ光牒片乙套（共
          四片）扣案可佐，再參以被告專賣ＶＣＤ、錄影帶之生意，已有十五年之
          久之情，業據被告於偵查時供述屬實（見偵查卷第三十二頁），當知任何
          著作均有著作權人，理應對著作權利人予以尊重。顯然被告對ＶＣＤ光牒
          片真偽品之辨識能力較一般人為高，且亦自知其所買受之ＶＣＤ光牒片之
          著作物，隨時有可能為他人主張享有著作權，被告實難諉為係其所僱店員
          上架，而其完全不知情。此外復有臺灣高雄地方法院檢察署搜索票、執行
          搜索報告各一紙及搜索扣押證明筆錄一份在卷可憑，足認被告確有陳列擅
          自重製之「另一個天堂」視聽著作ＶＣＤ光牒片乙套（共四片）之事實無
          訛。被告辯稱不知扣案ＶＣＤ光牒片為盜版光牒片云云，顯係諉卸之詞，
          不足採信。
    （二）外國人之著作，於中華民國管轄區域外首次發行後三十日內在中華民國管
          轄區域內發行，如該外國人之本國，對中華民國人之著作，在相同之情形
          下，亦予保護且經查證屬實者，得享有著作權，著作權法第四條第一款定
          有明文。又依據一九九三年七月十六日之「北美事務協調委員會與美國在
          台協會著作權保護協定」（以下簡稱中美著作權協定，此協定於八十二年
          四月二十二日經立法院議決通過，並於同年七月十六日簽署生效，行政院
          於同年八月十一日以台八十二外二八九０八號函淮予備查））第一條第四
          項規定：「以下各款對象，倘符合本段乙款以下之規定者，於本協定雙方
          領域內，亦視為『受保護人』：甲、上述第（三）項甲款所稱之人或法人
          。乙、上述第（三）項甲款所稱之人或法人，擁有大多數股份或其他專有
          利益或直接、間接控制無論位於何處之法人。第四項所規定之人或組織，
          在締約雙方領域內，於下開兩款條件下，經由有關各造簽訂任何書面協議
          取得文學或藝術著作之專有權利者，應被認為係『受保護人』：甲、該專
          有權利係該著作於任一方領域參加之多邊著作權公約會員國內首次發行後
          一年內經由有關各造簽署協議取得者。乙、該著作須已可在任一方領域內
          對公眾流通。」，而日本係伯恩公約及世界著作權公約之締約國，因前開
          一九九三年七月十六日之中美著作權協定約定，日本人之著作，在日本首
          次發行後一年內將臺灣發行權轉讓或專屬授權（獨家授權）給美國或臺灣
          之個人、公司或控股公司，而且在美國或台灣散布者，即受我國著作權法
          之保護（經濟部智慧財產局八十八年十一月二十六日（八八）智著字第八
          八０一０八八三號函釋參照）。
    （三）扣案之「另一個天堂」ＶＣＤ光牒片乙套（共四片）係原著作權人日商「
          株式會社」之著作，代表取締役社長橫濱豊行，於八十九
          四月二十日開始在日本頻道公開播送第一集，於八十九年四月二十八日在
          日本發行家用錄影帶，至八十九年七月十九日發行最後二集，於八十九年
          六月一日（即一年內）授權華哥多媒體公司於我國享有發行權（包括ＶＨ
          Ｓ、ＶＣＤ、ＤＶＤ）之專有權利，而華哥多媒體公司於八十九年七月二
          十九日（即一年內）已取得合格證明書，在臺灣對公眾流通等情，有原產
          地證明書、首次發行證明書、行政院新聞局錄影節目審查合格證明書、授
          權書、委託書、授權證、經濟部公司執照、臺中市政府營利事業登記證各
          一紙附卷可稽，是華哥多媒體公司為本件「另一個天堂」ＶＣＤ光牒片視
          聽著作之臺灣地區發行權人應可認定。而本件著作既係在伯恩公約及世界
          著作權公約會員國之日本首次發行，且於一年內由我國法人「華哥多媒體
          公司」取得臺灣地區（ＶＨＳ、ＶＣＤ、ＤＶＤ）之獨家發行權，並由「
          華哥多媒體公司」在我國境內對公眾發行，華哥多媒體公司既係中華民國
          公司，自為上述中美著作權協定所保護之對象。至於本件著作之原始著作
          人係日本公司，而非美國人或中華民國人之事實對上述中美著作權協定第
          一條第四項之適用應無影響。因依上揭中美著作權協定第三條第一項之規
          定，協定雙方領域內受保護之人所創作之著作，無論其著作發行與否，均
          受保護。故美國人與中華民國人之著作，依此規定，無論發行與否，當然
          受保護。故同協定第一條第四項所保護者，應係美國人與本國人以外之他
          國人之著作而由美國人或中華民國人以書面取得該著作專屬權，並合於在
          中美任何一方參加之多邊著作權公約會員國內發行後一年內，取得上述專
          屬權並在任何一方領域內對公眾流通之條件者，即受我國著作權法保護。
    （四）綜上所述，華哥多媒體公司取得之本件專屬著作財產權依著作權法第四條
          但書之規定，自為我國著作權法保護之著作。被告前開所辯純係嗣後卸責
          之詞，無可採信，本件事證明確，被告犯行洵堪認定。
二、被告明知「另一個天堂」視聽著作ＶＣＤ光牒片乙套（共四片），係未經著作財
    產權人華哥多媒體公司授權同意，而擅自重製之盜版物，猶意圖散佈，將該光牒
    片公開陳列在該店內，欲以二百九十九元之價格，銷售予不特定之人，核被告所
    為，係違反著作權法第八十七條第二款之規定，應依同法第九十三條第三款之規
    定處罰。
三、原審未予詳細審究，而遽為公訴不受理之判決，顯有違誤。上訴人臺灣高雄地方
    法院檢察署檢察官據告訴人之請求提起上訴，即有理由。原判決既有可議，自應
    由本院撤銷改判。爰審酌被告為一己私利，不知對他人之智慧財產權予以尊重看
    待，違反國際上普遍強調保護智慧財產權以期發揚人類精神創作之潮流，且否認
    犯行，本應予重罰，惟念及被告並無任何前科，此有臺灣高雄地方法院檢察署刑
    案資料查註紀錄表、臺灣高等法院被告全國前案紀錄表各一紙可參，僅因貪圖小
    利而誤罹刑章，且陳列之時間非長，陳列之盜版ＶＣＤ光牒片亦非多，對告訴人
    所造成之損害應屬非鉅，情節尚非重大等一切情狀，量處如主文第二項所示之刑
    ，並諭知易科罰金之折算標準，以資懲儆。扣案「另一個天堂」視聽著作ＶＣＤ
    光牒片乙套（共四片），為被告所有，業經被告陳明在卷，且為供本件犯罪所用
    之物，爰依刑法第三十八條第一項第二款規定，宣告沒收。
據上論斷，應依刑事訴訟法第三百六十九條第一項前段、第三百六十四條、第二百九
十九條第一項前段、著作權法第八十七條第二款、第九十三條第三款、刑法第十一條
前段、第四十一條第一項、第三十八條第一項第二款、罰金罰鍰提高標準條例第二條
，判決如主文。
本案經檢察官張其主到庭執行職務。
中      華      民      國    九十      年      五      月    二十三    日
                              臺灣高等法院高雄分院刑事第五庭
                                  審判長法官  吳水木
                                        法官  趙文淵
                                        法官  陳朱貴
右正本證明與原本無異。
不得上訴。
                                      書記官  呂素珍
中    華  民    國      九十      年       五       月    二十五      日
附錄本件論罪科刑法條全文：
著作權法第九十三條第三款
有下列情形之一者，處二年以下有期徒刑，得併科新台幣十萬元以下罰金：
三、以第八十七條各款方法之一侵害他人之著作權者。
                                                                        Ｆ


司法院資訊處製作；財團法人民間司法改革基金會備份。
